臺灣高等法院刑事裁定
109年度聲字第348號
聲  請  人  臺灣高等檢察署檢察官
受  刑  人
即  被  告  范國欽  


                      （現於法務部○○○○○○○執行中）上列聲請人因受刑人數罪併罰有二裁判以上，聲請定其應執行之
刑（聲請案號：臺灣高等檢察署109年度執聲字第46號），本院
裁定如下：
    主  文
范國欽犯如附表所示各罪所處之刑，附表編號1 至4有期徒刑部
分，應執行有期徒刑叁年；附表編號1、4併科罰金部分，應執行
罰金新臺幣壹佰捌拾萬元，如易服勞役，以罰金總額與壹年之日
數比例折算。
    理  由
一、聲請意旨略以：上列受刑人即被告范國欽（下稱受刑人）因
    違反森林法等數罪，先後經判決確定如附表，應依刑法第50
    條第1項第1款、第2項、第53條、第51條第5 款、第7 款規
    定，定其應執行之刑，爰依刑事訴訟法第477 條第1 項聲請
    裁定等語。
二、按裁判確定前犯數罪者，併合處罰之，但得易科罰金之罪與
    不得易科罰金之罪，不在此限；前項但書情形，受刑人請求
    檢察官聲請定應執行刑者，依第51條規定定之；數罪併罰，
    有二裁判以上，依第51條之規定，定其應執行之刑；數罪併
    罰，分別宣告其罪之刑，宣告多數有期徒刑者，於各刑中之
    最長期以上，各刑合併之刑期以下，定其刑期，但不得逾30
    年，另宣告多數罰金者，於各刑中之最多額以上，各刑合併
    之金額以下，定其金額，刑法第50條第1 項但書第1款、第2
    項、第53條、第51條第5 款、第7 款分別定有明文。準此，
    如受刑人所犯之數罪中有原得易科罰金之罪者，因與他罪合
    併定執行刑，於裁判前所犯數罪兼有得易科罰金之罪與不得
    易科罰金之罪混合時，應繫乎受刑人之請求與否，而非不問
    被告之利益與意願，一律併合處罰之。再者，法律上屬於自
    由裁量之事項，有其外部性界限及內部性界限，並非概無拘
    束。依據法律之具體規定，法院應在其範圍選擇為適當之裁
    判者，為外部性界限；而法院為裁判時，應考量法律之目的
    ，及法律秩序之理念所在者，為內部性界限。法院為裁判時
    ，二者均不得有所踰越。在數罪併罰，有二裁判以上，定其
    應執行之刑時，固屬於法院自由裁量之事項，然仍應受前揭
    外部性界限及內部性界限之拘束（參照最高法院94年度台非
    字第233 號判決意旨）。而民國103 年6 月4 日修正公布，
    同年月6 日施行之刑事訴訟法第370 條增訂第2 項規定：「
    前項所稱刑，指宣告刑及數罪併罰所定應執行之刑」及第3 
    項規定：「第一項規定，於第一審或第二審數罪併罰之判決
    ，一部上訴經撤銷後，另以裁定定其應執行之刑時，準用之
    。」已針對第二審上訴案件之定應執行之刑，明定有不利益
    變更禁止原則之適用，而分屬不同案件之數罪併罰，倘一裁
    判宣告數罪之刑，曾經定其執行刑，再與其他裁判宣告之刑
    定其執行刑時，在法理上亦應同受此原則之拘束，亦即另定
    之執行刑，其裁量所定之刑期，不得較重於前定之執行刑加
    計後裁判宣告之刑之總和（最高法院103 年度第14次刑事庭
    會議決議、103 年度台抗字第707 號、第674號裁定意旨參
    照）。
三、經查，受刑人因犯收受贓物、竊取森林主產物為貴重木罪、
    結夥二人以上為搬運贓物、使用車輛竊取森林主產物為貴重
    木罪、施用第二級毒品罪等數罪，分別經臺灣新竹地方法院
    、臺灣桃園地方法院、本院判處如附表編號1 至4所示之刑
    ，均經確定在案，有上開刑事判決書、本院被告前案紀錄表
    存卷可佐。又上開如附表所示之數罪，其中有得易科罰金之
    罪（附表編號2 、3）與不得易科罰金之罪（附表
    編號1、4 ），固合於刑法第50條第1 項但書之規定，惟受
    刑人已於「臺灣桃園地方檢察署依102年1月23日修正之刑法
    第50條調查受刑人是否聲請定應執行調查表」之受刑人姓名
    欄內親自簽名捺印同意聲請定其應執行刑，有上開調查表附
    卷可參，自應依刑法第50條第2 項之規定，依同法第51條規
    定定其應執行刑。茲檢察官聲請向最後事實審之本院聲請定
    其應執行之刑，本院審核認其聲請於法尚無不合，並審酌受
    刑人如附表各罪所示刑度之外部限制【總刑期為有期徒刑3 
    年6月、罰金新臺幣（下同）201萬元】、臺灣桃園地方法院
    前以107 年度聲字第1010號裁定就附表編號1至3所示之罪所
    處有期徒刑部分定應執行有期徒刑1年11月，審酌受刑人所
    犯附表編號1、4所示之違反森林法相關罪行，其犯罪類型、
    行為態樣、動機均相同或相類，責任非難重複程度較高，但
    與附表編號2 、3所犯收受贓物、施用第二級毒品等罪明顯
    不同，並考量其所犯各罪法律目的、違反之嚴重性、所犯數
    罪為整體非難評價及貫徹刑法量刑公平正義理念之內部限制
    等，定其應執行之刑如主文所示。
四、另按罰金易服勞役以1 千元、2 千元或3 千元折算1日，但
    勞役期限不得逾一年；依第51條第7 款所定之金額，其易服
    勞役之折算標準不同者，從勞役期限較長者定之；罰金總額
    折算逾1年之日數者，以罰金總額與1年之日數比例折算。依
    前項所定之期限，亦同，刑法第42條第3 、4 、5項分別定
    有明文。數罪併罰之裁判，應依分別宣告其罪之刑為基礎，
    本於法定標準定其應執行之刑，並非重新判決，縱部分裁判
    之易刑處分折算標準或有不同，亦應依原確定裁判所諭知之
    折算標準為基礎，而刑法第42條第4 、5 項之規定，乃關於
    罰金易服勞役折算標準之比較適用，以及罰金總額（含單一
    宣告罰金刑及數罪併罰定執行刑之情形）折算勞役期限逾1 
    年之折算標準。本件附表編號4 之罪，原確定判決所諭知之
    罰金易服勞役之折算標準為以3千元折算1 日，附表編號1所
    示之罪之折算標準則以罰金總額與1年之日數比例折算，然
    本件定執行罰金刑為180萬元，依前開法定標準折算已逾1 
    年，則罰金如易服勞役，即應以罰金總額與1 年之日數比例
    折算，特予說明。
五、據上論斷，應依刑事訴訟法第477 條第1 項，刑法第53條、
    第51條第5 款、第7 款、第42條第5 項，裁定如主文。
中　　華　　民　　國　　109 　年　　1 　　月　　20　　日
                  刑事第十八庭  審判長法  官   吳炳桂
                                      法  官   黃紹紘
                                      法  官   何俏美
以上正本證明與原本無異。
如不服本裁定，應於收受送達後五日內向本院提出抗告狀。
                                      書記官   吳芝嘉
中　　華　　民　　國　　109 　年　　1 　　月　　20　　日
附表：
編  號 罪名 宣告刑 犯罪日期（民國） 最後事實審  確定判決  備  註     法院案號 判決日期   法院案號 確定日期 編號1至3所示之罪所處有期徒刑部分，前經臺灣桃園地方法院以107年度聲字第1010號裁定定應執行有期徒刑1年11月。 1 竊取森林主產物為貴重木罪 有期徒刑1年5月併科罰金新臺幣125萬元 104年11月6日 臺灣高等法院106年度原上訴字第28號 106年5月24日 臺灣高等法院106 年度原上訴字第28號 106年6月26日  2 收受贓物罪 有期徒刑4月 104年8月9日 臺灣新竹地方法院105年度原易字第4號 106年9月22日 臺灣新竹地方法院105年度原易字第4號 106年10月16日  3 施用第二級毒品罪 有期徒刑3月 106年5月1日 臺灣桃園地方法院106年度桃原簡字第117號 106年11月3 日 臺灣桃園地方法院106年度桃原簡字第117號 106年11月27日  4 結夥二人以上為搬運贓物、使用車輛竊取森林主產物為貴重木罪 有期徒刑1年6月，併科罰金76萬元 106年5月29日 臺灣高等法院108年度原上訴字第94號 108年10月8日 臺灣高等法院108年度原上訴字第94號 108年11月8日